【裁判字號】    98,訴,1279
【裁判日期】    981030
【裁判案由】    侵權行為損害賠償
【裁判全文】
臺灣板橋地方法院民事判決              98年度訴字第1279號
原      告  Ａ女
訴訟代理人  陳俊賢律師
被      告  甲○○
上列當事人間請求侵權行為損害賠償事件，經本院刑事庭移送前
來（附民案號：97年度附民字第173 號，刑事案號：98年度訴字
第309 號），本院於民國98年10月14日言詞辯論終結，判決如下
：
    主  文
被告應給付原告新臺幣柒拾參萬肆仟參佰壹拾元，及自民國九十
八年十月十四日起至清償日止，按年息百分之五計算之利息。
原告其餘之訴駁回。
訴訟費用由被告負擔五分之二；餘由原告負擔。
本判決於原告以新臺幣貳拾肆萬伍仟元為被告供擔保後，得假執
行。但被告如以新臺幣柒拾參萬肆仟參佰壹拾元預供擔保，得免
為假執行。
原告其餘假執行之聲請駁回
    事實及理由
一、程序方面：
  (一)按訴狀送達後，原告不得將原訴變更或追加他訴，但擴張或
    減縮應受判決事項之聲明者，不在此限，民事訴訟法第255
    條第1 項第3 款定有明文。本件原告起訴時，原請求被告應
    給付原告新臺幣（下同）650,000 元及自訴狀繕本送達翌日
    起至清償日止按年息百分之5 計算之利息；嗣於民國98年7
    月13日以民事準備狀擴張其訴之聲明為被告應給付原告1,73
    4,310 元及利息（見本院卷第26頁）；又於98年10月14日本
    院言詞辯論期日時，當庭將利息起算日減縮為自98年10月14
    日（見本院卷第73頁）起算，經核屬擴張及減縮應受判決事
    項之聲明，參酌上開說明，應予准許。
  (二)本件被告經合法通知，未於言詞辯論期日到場，核無民事訴
    訟法第386 條所列各款情形，爰依原告之聲請，由其一造辯
    論而為判決。
二、原告起訴主張：
  (一)原告與被告原係男女朋友關係，惟雙方早已於96年10、11月
    間分手，嗣被告於97年2 月10日在其網路部落格撰寫「幫賤
    女人想出路」乙文，以不堪之詞句對原告為人身攻擊及人格
    侮辱；其後被告欲與原告復合，於97年4 月29日6 時51分起
    ，以其所有門號為0000000000號之行動電話密集撥打原告所
    持行動電話10次，但因原告不願再與被告見面，乃即掛斷或
    不為接聽，被告遂於同日7 時許逕至原告住處附近等候原告
    ，並持續撥打原告所持之行動電話；嗣於同日7 時15分許原
    告離家至學校參加考試途中，乍見被告騎乘機車前來並向原
    告佯稱伊有事要談，惟原告已與同學約好一起搭車上學，但
    恐被告會在同學面前羞辱自己，遂被迫搭乘被告之機車到校
    ，到校門口後，被告仍佯稱伊有事要談而不願離開，因當時
    考試時間將至，原告乃同意中午下課後再談；同日中午兩造
    見面後，被告藉詞吃飯時再談，原告不疑有他，乃搭乘被告
    機車，然被告竟故意拖延至同日14時許繞行至其住處並要求
    原告上樓，原告因恐遭不利對待之虞而隨其至5 樓住處，入
    屋後，被告即向原告提出復合之要求，惟原告乃明確拒絕並
    表示要離開，被告又要求原告與之性交，但原告仍明確拒絕
    。
  (二)詎被告竟徒手強拉原告至其臥房內，將原告甩至床上，以雙
    手掐住原告頸部致原告感到呼吸困難，又以其手肘按壓原告
    手臂，以其雙腳壓制原告左腳，並稱只要性交一次便讓原告
    離開等語，原告雖不願與被告性交，然因受上開強暴而心生
    畏懼，惟恐自己有生命危險而不能抗拒，乃依被告要求褪去
    衣褲，被告亦脫卸自身衣褲後，將其陰莖插入原告陰道內，
    以此方式違反原告意願而對其強制性交，被告強制性交得逞
    後，原告旋即著衣至客廳欲行離開，然被告仍心有未甘，而
    不准原告離開，原告經一再請求離開未果，乃思藉由破壞屋
    內物品之方式冀使被告趕其離開，遂拿起桌上物品摔擲，被
    告見狀，竟徒手強拉住原告，將原告用力甩至牆壁，使原告
    身體碰撞牆壁後倒地，又於原告以手撐地時，被告以穿著靴
    子之腳踩原告左手手背及踢其腹部，復將一手放在原告頭頂
    而以另一手用力搥打自己手背方式毆打原告頭部，稱要讓原
    告驗不出傷，並表示要走就要下跪相求，然原告跪下哀求時
    ，被告仍不准原告離開，原告乃走至電腦桌欲摔電腦，此時
    被告則自後方抓住原告肩膀，將其舉起後重摔至地面，使原
    告面部先行著地，致原告受有右頭頂血腫（2×2公分）、下
    嘴唇穿透撕裂傷（3 公分）、九顆牙齒脫臼（右上側門齒、
    右上正中門齒、左上正中門齒、左上側門齒、左下犬齒、左
    下側門齒、右下正中門齒、右下犬齒、右下正中門齒）、右
    下側門齒脫落、上顎及下顎前牙區齒槽骨斷裂、右膝瘀傷、
    右大拇指挫傷等傷害，並無法自行離去而受被告拘禁；嗣因
    原告受傷嚴重血流不止，被告始讓原告使用自己行動電話聯
    絡其父親前來相救並報警處理。被告所涉上開妨害性自主等
    犯行，業由臺灣板橋地方法院檢察署檢察官提起公訴，並經
    鈞院98年度訴字第309 號刑事判決判處有罪在案，目前於臺
    灣高等法院98年度上訴字第2448號審理中。原告自得請求被
    告賠償因上揭妨害性自主等犯行所受之損害。是原告爰依民
    法第184條、第193條及第195條之規定，請求被告賠償。
  (三)原告請求被告賠償1,734,310 元，其項目及金額計算如下：
  1.醫藥費234,310 元：
    原告因被告上開侵權行為，目前已支出醫藥費共234,310 元
    ，其中4,000 元為甲種及乙種診斷證明書費，另1,550 元為
    掛號費及其他醫療費用，均屬原告因本件傷害所支出之就診
    醫療費用，是原告自得請求被告賠償上開支出之醫療費合計
    234,310元。
  2.減少勞動能力損失及增加生活上之需要500,000 元：
  (1)其中減少勞動能力損失50,000元部分：
    原告於97年4 月29日受害時雖未成年，但不能因此謂原告成
    年後無謀生能力，惟原告受此傷害，尤其是原告9 顆牙齒脫
    臼並遭性侵害後，身心嚴重受創，勞動能力當有減少，自非
    不得請求被告賠償原告成年後將來減少勞動能力之損害，茲
    請求被告賠償原告所受減少勞動能力損失50,000元。
  (2)其中增加生活上之需要450,000 部分：
    原告因被告前述侵權行為而受有9 顆牙齒脫臼（右上側門齒
    、右上正中門齒、左上正中門齒、左上側門齒、左下犬齒、
    左下側門齒、右下正中門齒、右下犬齒、右下正中門齒）、
    右下側門齒脫落、上顎及下顎前牙區齒槽骨斷裂、右膝瘀傷
    、右大拇指挫傷等傷害，其中9 顆牙齒脫臼有5 顆牙齒業已
    毀敗，原告將來必須植牙並進行矯正牙齒手術，據長庚等醫
    院牙醫師表示植牙部分每顆牙齒至少需費70,000元，而矯正
    牙齒手術部分至少需費100,000元，合計為450,000元，是原
    告為維持傷害後身體及健康之必要支出，自得請求被告賠償
    。
  3.慰撫金1,000,000 元：
    原告因遭被告前述性侵害、身體傷害及私行拘禁等肉體、精
    神雙重受創甚鉅，精神上痛苦萬分，影響迄今仍無法回復，
    爰審酌原告受傷之情形及被告施暴之實際情況，暨兩造身分
    、地位、經濟能力等情，為此，請求慰撫金1,000,000 元，
    以資慰藉。
  4.小結，原告得請求被告賠償1,734,310元（計算式：234,310
    元＋500,000元＋1,000,000元＝1,734,310元）。
  (四)綜上，原告爰依侵權行為法律關係請求，並聲明求為判決：
    (1)被告應給付原告1,734,310 元及自98年10月14日起至清償
    日止，按年息百分之5 計算之利息；(2)訴訟費用由被告負擔
    ；(3)願供擔保請准宣告假執行。
三、被告經合法通知，未於言詞辯論期日到場，亦未提出準備書
    狀作何聲明或陳述。
四、法院之判斷：
  (一)原告主張前揭事實，業據其於臺灣板橋地方法院檢察署97年
    度偵字第15186 號妨害性自主罪等案件指述明確（見偵查卷
    第34頁至第39頁），且由臺灣板橋地方法院檢察署檢察官提
    起公訴，並經本院98年度訴字第309 號刑事判決判處應執行
    有期徒刑4 年4 月在案之事實，有原告所提出之新光吳火獅
    紀念醫院（下稱新光醫院）乙種診斷證明書1 份為證，並據
    本院依職權調閱本院98年度訴字第309 號妨害性自主等案件
    偵審卷宗查明屬實。而被告對於原告上開主張之事實，既已
    於相當時期受合法之通知，未於言詞辯論期日到場，亦未提
    出書狀爭執或否認原告之主張，是依民事訴訟法第280 條第
    3 項前段準用同法條第1 項前段之規定，即應視同自認，是
    原告上揭主張之事實，自堪信為真實。
  (二)按因故意或過失，不法侵害他人之權利者，負損害賠償責任
    ，民法第184 條第1 項前段定有明文。又不法侵害他人之身
    體或健康者，對於被害人因此喪失或減少勞動能力或增加生
    活上之需要時，應負損害賠償責任；不法侵害他人之身體、
    健康、名譽、自由、信用、隱私、貞操，或不法侵害其他人
    格法益而情節重大者，被害人雖非財產上之損害，亦得請求
    賠償相當之金額，民法第193 條第1 項、第195 條第1 項前
    段亦分別有明文可參。本件被告不法侵害原告身體、健康、
    自由及貞操之事實，既經認定屬實如前，依上開規定，原告
    自得請求被告負損害賠償責任。
  (三)茲將原告請求之醫療費及非財產上損害賠償等各項損害金額
    ，分別審酌如下：
  1.醫療費用：
    原告主張因被告不法侵害致其身體受傷經治療後，已支出醫
    療費用234,310 元部分，業據其提出醫療費用收據16份為證
    ，然就該單據收費細項以觀，核屬必要醫療費用，是原告請
    求被告應給付醫療費用共計234,310元，應予准許。
  2.減少勞動能力損失：
    按民法第193 條第1 項所謂減少勞動能力，乃指職業上工作
    能力一部之滅失而言；又身體或健康受傷害而減少勞動能力
    者，其減少及殘存勞動能力之價值固應以其能力在通常情形
    下可能取得之收入為標準，惟如其勞動能力逐漸恢復時，自
    不應以恢復中之某一時點為基準，計算其減少勞動能力所受
    之損害（最高法院94年台上字第1528號裁判要旨參照）。原
    告主張伊受害時雖未成年，惟其9 顆牙齒脫臼並遭性侵害，
    身心嚴重受創，勞動能力當有減少請求50,000元云云；查原
    告所受9 顆牙齒脫臼之傷勢，可透過植牙及矯正牙齒手術來
    治癒，難認其有勞動能力減少之損失，加以原告未有證據證
    明其因受本件不法侵害對將來於勞動能力上必有何種損害，
    是據此請求，則為無理由，應予駁回。
  3.增加生活上之需要：
    原告主張伊因被告前述行為而受有9 顆牙齒脫臼，將來必須
    進行植牙及矯正牙齒手術，爰請求被告賠償增加生活上需要
    450,000 元等語，惟原告未能提出醫院或診所出具預估費用
    證明，是此450,000 元之請求，暫不准許，待原告日後確實
    進行此項治療，再向被告請求賠償。
  4.精神慰撫金：
    原告主張伊因本件不法侵害受有身體及精神上之痛苦，迄今
    仍無法回復，爰請求慰撫金1,000,000 元等語。經查，原告
    因本件侵權行為受有前述傷害，其身心確受有相當程度痛苦
    ，是原告依民法第195 條第1 項前段規定，請求被告賠償精
    神慰撫金，自屬有據。次查，原告於本件事故發生當時仍為
    在校學生；而被告當時教育程度為高中在學，家庭經濟狀況
    為勉持等情，有卷附本院98年度訴字第309 號妨害性自主等
    案件偵審卷宗）。茲本院審酌上開兩造之身分、地位、經濟
    能力、被告施暴情況及原告受傷情形等一切情狀，暨原告正
    值荳蔻年華，受此侵害其精神上所受痛苦匪淺，認原告請求
    精神慰撫金1,000,000 元尚屬過高，應予核減為500,000 元
    ，方屬適當，逾此範圍之請求，為無理由，應予駁回。
  5.綜上，原告得請求被告給付之金額為734,310 元（計算式：
    醫療費用234,310 元＋精神慰撫金500,000 元＝734,310 元
    ）。
五、末按給付無確定期限者，債務人於債權人得請求給付時，經
    其催告而未為給付，自受催告時起，負遲延責任；其經債權
    人起訴而送達訴狀，或依督促程序送達支付命令，或為其他
    相類之行為者，與催告有同一之效力；又遲延之債務，以支
    付金錢為標的者，債權人得請求依法定利率計算之遲延利息
    ；又應付利息之債務，其利率未經約定，亦無法律可據者，
    週年利率為百分之5 ，民法第229 條第2 項、第233 條第1
    項前段、第203 條分別定有明文。本件原告請求被告給付前
    揭款項，係以支付金錢為標的，且兩造間並未約定利率，原
    告既係以本件起訴狀繕本送達作為請求之催告，則其併請求
    被告自98年10月14日本院言詞辯論期日（見本院卷第73頁）
    起至清償日止，按年息百分之5 計算之遲延利息，於法有據
    ，亦應准許。從而，原告依侵權行為之法律關係，訴請被告
    給付734,310 元及自98年10月14日起至清償日止，按年息百
    分之5 計算之利息，為有理由，應予准許；逾此範圍之請求
    ，則為無理由，應予駁回。
六、原告陳明願供擔保，聲請宣告假執行，就原告勝訴部分，經
    核於法並無不合，爰酌定相當之擔保金額就原告勝訴部分准
    許之，並依職權宣告被告得供擔保免為假執行；至原告其餘
    假執行之聲請，因該部分之訴業經駁回，其假執行之聲請亦
    失所附依，應併予駁回。
七、結論：本件原告之訴為一部有理由，一部無理由，依民事訴
    訟法第385 條第1 項前段、第79條、第390 條、第392 條，
    判決如主文。
中    華    民    國    98    年    10    月    30    日
                  民事第一庭    法  官  黎文德
以上正本係照原本作成
如對本判決上訴，須於判決送達後20日內向本院提出上訴狀
中    華    民    國    98    年    10    月    30    日
                                書記官  趙彬


司法院資訊處製作；財團法人民間司法改革基金會備份。
